臺灣苗栗地方法院民事簡易判決
110年度苗簡字第485號
原      告  謝鈞洲  
            吳采湄  
共      同
訴訟代理人  張銘峰律師
被      告  張泰閎（原名張皇祥）

上列當事人間請求遷讓房屋等事件，本院於110年9月7日言詞辯
論終結，判決如下：
　　主  文
一、被告應將門牌號碼苗栗縣○○鎮○○里00鄰○○0○00號房屋（下稱
    系爭房屋）騰空遷讓返還與原告。
二、被告應給付原告新臺幣（下同）28萬8,000元，及自110年8
    月13日起至清償日止，按年息5%計算之利息。
三、被告應自110年4月17日起至遷讓返還系爭房屋之日止，按月
    給付原告1萬2,000元。
四、本判決得假執行。
五、訴訟費用5,510元由被告負擔。
　　事實與理由
一、被告經合法通知，未於言詞辯論期日到場，核無民事訴訟法
    第386 條各款所列情形，爰依原告聲請，由其一造辯論而為
    判決。
二、原告主張：兩造於105年3月14日簽訂房屋租賃契約（下稱系
    爭租約），約定由原告將其所有之系爭房屋出租與被告，租
    賃期間自105年4月16日起至110年4月16日止，每月租金1萬2
    ,000元，被告並給付2個月之押金2萬4,000元，租金應於每
    月17日前繳納，詎被告自108年4月起即未按時給付租金，原
    告雖曾寄發左營菜公郵局存證號碼1455號存證信函（下稱系
    爭存證信函），通知被告應於文到7日內清償積欠之租金，
    逾期視為終止租約，被告收受後仍拒未繳納，迄今尚積欠10
    8年4月16日至110年4月16日之租金28萬8,000元，被告於110
    年3月9日、同年4月8日分別傳送訊息告知原告其將會繳付積
    欠租金及搬遷，惟迄今仍未履行，另原告所請求之金額並未
    扣除押租金，因被告尚未完全搬離系爭房屋，後續強制執行
    之費用要從押租金內扣除。為此，爰依系爭租約之約定、所
    有物返還請求權及不當得利之法律關係，請求被告遷讓返還
    系爭房屋，並給付租金28萬8,000元，並自110年4月17日起
    至遷讓返還系爭房屋之日止，按月給付相當於租金之不當得
    利1萬2,000元。並聲明：如主文第1至3項所示。
三、被告未於言詞辯論期日到場，亦未提出書狀作何聲明或陳述
    。
四、原告主張之事實，業據其提出房屋租賃契約書、系爭房屋建
    物登記第一類謄本、被告繳納租金及欠租明細表、中華郵政
    客戶歷史交易清單、系爭存證信函及回執等為證（卷第21至
    38、46至49頁），並經本院依職權調取系爭房屋稅籍證明書
    在卷可稽（卷第61、63頁），而被告經合法通知，未於言詞
    辯論期日到場，亦未提出書狀爭執，依民事訴訟法第280條
    第3項準用同條第1項規定，視同自認，本院審酌前開證據，
    堪信原告之主張為真實。
五、法院之判斷
　㈠承租人租金支付有遲延者，出租人得定相當期限，催告承租
    人支付租金，如承租人於其期限內不為支付，出租人得終止
    契約。租賃物為房屋者，遲付租金之總額，非達二個月之租
    額，不得依前項之規定，終止契約，民法第440 條第1 、2
    項定有明文。本件租賃物雖為房屋，但被告欠繳租金已超過
    2個月租額，且經原告以系爭存證信函催告被告於函到7日內
    繳清欠租，否則終止契約（卷第46至47頁），被告逾期仍未
    置理，則依首揭規定，原告自得終止系爭租約。又所有人對
    於無權占有或侵奪其所有物者，得請求返還之。對於妨害其
    所有權者，得請求除去之，民法第767條第1項前段、中段定
    有明文，原告終止租約後，被告已無權占有系爭房屋，則原
    告依前開規定請求被告騰空遷讓返還系爭房屋與原告，自屬
    有據。
　㈡稱租賃者，謂當事人約定，一方以物租與他方使用、收益，
　　他方支付租金之契約；承租人應依約定日期，支付租金，民
　　法第421條第1 項及第439條前段分別定有明文。經查，系爭
    租約4條約定：租金應於每月17日以前繳納，每次應繳1個月
    份乙方不得藉詞拖延；系爭租約第5 條約定：乙方應於訂約
    時，交於甲方新臺幣2萬4,000元作為押租保證金，乙方如不
    繼續承租，甲方應於乙方遷空、交還房屋後無息退還押租保
    證金。被告自108年4月17日起即未繳納租金，至系爭租約11
    0年4月16日屆滿，共計積欠24個月租金28萬8,000元（計算
    式：12,000元×24個月＝288,000）仍未給付，且依系爭租約
    第5條之約定，押租金必須於被告騰空、交還房屋後方無息
    退還，換言之，押租金是為擔保被告於租約後履行騰空、交
    還房屋之債務，自不得作為租金之一部予以抵充，則原告請
    求被告給付積欠之租金28萬8,000元，自屬有據。
  ㈢無法律上之原因而受利益，致他人受損害者，應返還其利益
    ，雖有法律上之原因，而其後已不存在者，亦同，民法第17
    9 條定有明文。而無權占有他人土地，可能獲得相當於租金
    之利益，為社會通常之觀念（最高法院61年台上字第1695號
    判決意旨參照）。故無權占用他人之房屋，占有人應返還之
    不當得利範圍，即為相當於租金之利益。查系爭租約既經原
    告合法終止，被告占有使用系爭房屋之法律上原因即已不復
    存在，自應遷出並將系爭房屋返還原告，惟被告仍繼續占用
    系爭房屋尚未返還，顯係無權占有，就其無權占有之期間所
    獲相當於租金之不當得利每月1萬2,000元，於其騰空遷讓返
    還系爭房屋前，亦應一併返還。
　㈣給付無確定期限者，債務人於債權人得請求給付時，經其催
    告而未為給付，自受催告時起，負遲延責任。其經債權人起
    訴而送達訴狀，與催告有同一之效力；遲延之債務，以支付
    金錢為標的者，債權人得請求依法定利率計算之遲延利息；
    應付利息之債務，其利率未經約定，亦無法律可據者，週年
    利率為百分之五，民法第229條第2項、第233條第1項前段、
    第203條分別定有明文。本件原告對於被告之前揭租金給付
    請求權，是屬給付無確定期限之金錢債權。而被告是於110
    年8月12日收受起訴狀繕本（卷第83頁），從而，原告併請
    求被告自起訴狀繕本送達翌日即110年8月13日起至清償日止
    ，按法定利率即年息5%計算之遲延利息，自屬有據。
六、綜上所述，原告依系爭租約、所有物返還請求權及不當得利
    之法律關係，請求判決如主文第1至3項所示，為有理由，應
    予准許。本件係就民事訴訟法第427條第1項訴訟適用簡易程
    序所為被告敗訴之判決，依民事訴訟法第389條第1項第3款
    規定，應依職權宣告假執行。
七、訴訟費用負擔之依據：民事訴訟法第78條。本院併依職權確
    定訴訟費用額為裁判費5,510元。
中　　華　　民　　國　　110 　年　　9 　　月　　14　　日
                  苗栗簡易庭  法　官　王筆毅
以上正本係照原本作成。
如不服本判決，應於送達後20日內，向本院提出上訴狀並表明上
訴理由，如於本判決宣示後送達前提起上訴者，應於判決送達後
20日內補提上訴理由書（須附繕本）。如委任律師提起上訴者，
應一併繳納上訴審裁判費。
                              書記官　劉家蕙
中　　華　　民　　國　　110 　年　　9 　　月　　14　　日